臺灣新北地方法院刑事判決
111年度審易字第512號
公  訴  人  臺灣新北地方檢察署檢察官
被      告  洪嘉隆




上列被告因侵占案件，經檢察官提起公訴（110年度偵緝字第411
2號），被告於準備程序中就被訴事實為有罪之陳述，經本院合
議庭裁定改以簡式審判程序審理，判決如下：
    主  文
洪嘉隆犯侵占罪，處有期徒刑肆月，如易科罰金，以新臺幣壹仟
元折算壹日。未扣案犯罪所得新臺幣參佰伍拾萬元沒收，於全部
或一部不能沒收或不宜執行沒收時，追徵其價額。
    事實及理由
一、洪嘉隆於民國108年7月3日，在新北市○○區○○路000號12樓之
    2捷盛建設有限公司（下稱捷盛公司）之辦公處所，與捷盛
    公司討論合作投資土地整合開發事宜，並簽訂合作協議書，
    且由捷盛公司交付附表所示之本票與洪嘉隆保管，以供日後
    相關費用之支出。詎洪嘉隆意圖為自己不法之所有，基於侵
    占之犯意，於108年10月25日之前某時，將附表編號1、2所
    示之本票交與不知情之典石建設股份有限公司（下稱典石公
    司），用以擔保對典石公司之個人債務，以此方式易持有為
    所有，而侵占入己。嗣洪嘉隆未依約於108年10月25日前完
    成土地整合，經捷盛公司詢問，洪嘉隆則僅返還附表編號3
    之本票後避不見面，又捷盛公司因故獲悉洪嘉隆將本票交與
    典石公司，始訴請臺灣新北地方檢察署檢察官偵辦。
二、證據：　　
　㈠被告洪嘉隆於偵查、本院準備程序及審理時之自白。　
　㈡證人即捷盛公司開發部經理葉禮諄於偵查中之證述。
　㈢經濟部商工登記公示資料查詢服務1張、合作協議書1份、支
    票影本1紙、本票影本3紙。　　　
三、論罪科刑：　
　㈠按刑法侵占業務上持有物罪，以基於業務上之關係而持有他
    人之物實行侵占為要件，所稱業務係指吾人於社會生活中所
    繼續經營之事務，倘僅偶一從事者，即不得謂為業務（最高
    法院26年度滬上字第29號、83年度台上字第3911號判決意旨
    參照）。查本件被告行為時並未受雇於告訴人捷盛公司， 
    被告與告訴人亦僅有本件合作投資土地開發案，依上開說明
    ，尚非屬被告之業務範疇。是核被告所為，係犯刑法第335 
    條第1項之侵占罪。又刑法第335條就罰金刑部分，雖於108
    年12月25日修正施行，但本次修法僅將罰金數額之貨幣單位
    由銀元轉換為新臺幣，並為調整換算，對被告並無有利或不
    利之情事，自毋庸為新舊法比較，併予敘明。
　㈡被告前因偽造文書案件，經臺灣士林地方法院以107年度審簡
    字第894號判決判處有期徒刑4月確定，於108年4月24日易科
    罰金執行完畢，此有臺灣高等法院被告前案紀錄表在卷可佐
    ，是被告受徒刑之執行完畢，5年以內故意再犯本案有期徒
    刑以上之罪，為累犯，依司法院釋字第775號解釋所示，為
    避免發生罪刑不相當之情形，法院就該個案依該解釋意旨，
    裁量是否加重最低本刑。考量被告上開構成累犯之犯罪紀錄
    ，與本案犯行之罪名、犯罪類型均不相同，亦無關聯性，不
    足認被告對刑罰有反應力薄弱之情事，如適用刑法第47條累
    犯加重其刑之規定，尚與憲法罪刑相當原則、比例原則有違
    ，故不依刑法第47條規定加重其刑。　
　㈢爰審酌被告為圖己之私利，將附表編號1、2本票侵占入己，
    顯然缺乏尊重他人財產權之觀念，所為實屬不該，惟犯後坦
    承犯行，尚有悔意，然迄未與告訴人達成和解或取得諒解，
    兼衡其個人戶籍資料查詢結果註記大學畢業之教育程度、素
    行、犯罪之動機、目的、手段等一切情狀，量處如主文所示
    之刑，並諭知易科罰金之折算標準。
四、按犯罪所得，屬於犯罪行為人者，沒收之；前2項之沒收，
    於全部或一部不能沒收或不宜執行沒收時，追徵其價額；第
    1項及第2項之犯罪所得，包括財產上利益，刑法第38條之1 
    第1項前段、第3項、第4項定有明文。查被告侵占附表編號1
    、2本票後，交與不知情之典石公司，被告雖未因侵占犯行
    取得財物，但仍因處分本案之本票2紙而取得「清償債務」
    之利益，屬刑法第38條之1第4項所稱之「財產上利益」，侵
    占附表編號1、2本票之票面金額，自係被告之犯罪所得，爰
    依刑法第38條之1第1項前段、第3 項、第4項，宣告沒收，
    於全部或一部不能沒收或不宜執行沒收時，追徵其價額。
據上論斷，應依刑事訴訟法第273條之1第1項、第299條第1項前
段，判決如主文。　　
本案經檢察官簡群庭偵查起訴，由檢察官宋有容到庭執行職務。
中    華    民    國   111    年     5    月     2    日
                  刑事第二十三庭  法  官  龔書安
上列正本證明與原本無異。
如不服本判決，應於判決送達後20日內敘明上訴理由，向本院提
出上訴狀（應附繕本），上訴於臺灣高等法院。其未敘述上訴理
由者，應於上訴期間屆滿後20日內向本院補提理由書「切勿逕送
上級法院」。
　　　　　　　　　　　　　　　　　書記官  石秉弘
中　　華　　民　　國　　111 　年　　5 　　月　　4 　　日
附錄本案論罪科刑法條全文：
中華民國刑法第335條
意圖為自己或第三人不法之所有，而侵占自己持有他人之物者，
處5年以下有期徒刑、拘役或科或併科3萬元以下罰金。
前項之未遂犯罰之。

附表：
編號 指定擔當付款人 本票號碼 金額（新臺幣） 1 板信商業銀行新店分行 SD0000000 250萬元 2 同上 SD0000000 100萬元 3 同上 SD0000000 50萬元